【裁判字號】    90,上易,292
【裁判日期】    900322
【裁判案由】    恐嚇
【裁判全文】
臺灣高等法院臺南分院刑事判決            九十年度上易字第二九二號       Ｃ
      上  訴  人
      即  被  告  乙  ○  ○
      輔  佐  人  丙  ○  ○
右上訴人因恐嚇案件，不服臺灣臺南地方法院八十九年度易字第二九二一號中華民國
八十九年十二月二十九日第一審判決（起訴案號：臺灣臺南地方法院檢察署八十九年
度偵字第一一八０號），提起上訴，本院判決如左：
      主      文
原判決撤銷。
乙○○以加害身體之事，恐嚇他人，致生危害於安全，處拘役參拾日，如易科罰金，
以參佰元折算壹日，扣案之小水果刀壹把沒收。
      事      實
一、乙○○就臺南縣新營市○○街沈氏宗祠所有土地上之建物占用問題，與沈氏宗祠
    武德侯管理委員會主任委員甲○○不睦。民國八十九年六月二十二日上午十時四
    十分許，甲○○雇工前往臺南縣新營市○○街三十號沈氏宗祠前乙○○占用土地
    就地上房屋修復工程進行估價，因見乙○○尚有部分占用物品未搬走，乃請乙○
    ○移走，二人一言不合，發生爭吵，乙○○憤而回其住處持其所有之小水果刀一
    把，基於恐嚇加害身體之犯意，持該刀欲衝向甲○○，沈氏宗祠之清潔工柯沈月
    心見狀即抱住乙○○，甲○○因而心生畏懼，跑入該管理委員會辦公室內躲避，
    致生危害於甲○○之安全。
二、案經甲○○訴由臺南縣警察局新營分局報請臺灣臺南地方法院檢察署檢察官偵查
    起訴。
      理      由
一、訊據上訴人即被告乙○○否認於右揭時、地恐嚇告訴人甲○○等情，辯稱：其只
    是拿刀子放在桌子上，告訴人就將其推倒，其倒在水槽下面，拾起水果刀放在機
    車坐墊上面，說「不然你們將我殺死好了」，就這樣說其恐嚇云云。經查，右揭
    事實，業據告訴人於警訊、偵查中及原審審理時指訴甚明，核與在現場估價之林
    育生與前開管理委員會總幹事張國興等目擊證人於警訊及偵查中、當場抱住被告
    之目擊證人柯沈月心於警訊及原審審理時，證述之情節大致相符，並有扣案之小
    水果刀一把可資佐證。查被告持小水果刀欲衝向甲○○，顯然有以加害身體之事
    恐嚇告訴人，告訴人因而心生畏懼，亦據其於警訊及偵查中指訴在卷，惟本案僅
    係告訴人請被告搬走其部分占用物品而起爭吵，二人並無深仇大恨，被告持該小
    水果刀恐嚇告訴人，應僅係以加害身體之事恐嚇，尚難認以加害生命之事恐嚇告
    訴人。被告所辯，顯係卸責之詞，不足採信。事證明確，被告犯行堪以認定。
二、核被告所為，係犯刑法第三百零五條之恐嚇危害安全罪。原審以被告罪證明確，
    予以論罪科刑，固非無見，惟查（一）本案僅係告訴人請被告搬走其部分占用物
    品而起爭吵，二人並無深仇大恨，被告持小水果刀恐嚇告訴人，應無以加害生命
    之事恐嚇告訴人之必要，原判決認被告除以加害身體外尚以加害生命之事恐嚇，
    即有未洽。（二）扣案之小水果刀一把，被告於本院審理時雖供稱：「是我們的
    ，放在屋外水槽下的，大家都可以用。」等語，惟據告訴人於警訊時及原審審理
    時、目擊證人林育生、張國興於警訊時、目擊證人柯沈月心於警訊時及原審審理
    時均稱該刀被告係從其家裡拿來，被告為一家之主，該刀應為被告所有，供犯罪
    所用之物，原判決未宣告沒收該小水果刀，亦有未當。被告上訴仍執陳詞否認犯
    罪，固無足取，惟原判決既有可議，即無可維持，應由本院將原判決撤銷。爰審
    酌被告犯罪之動機、目的、手段、品行、犯罪所生危害及犯罪後之態度等一切情
    狀，處如主文所示之刑，並諭知易科罰金之折算標準。
據上論結，應依刑事訴訟法第三百六十九條第一項前段、第三百六十四條、第二百九
十九條第一項前段、刑法第三百零五條、第三十八條第一項第二款、修正後刑法第四
十一條第一項、罰金罰鍰提高標準條例第一條前段、第二條，判決如主文。
本案經檢察官李傳來到庭執行職務。
中    華    民    國      九十      年      三      月      二十二      日
                                  臺灣高等法院臺南分院刑事第二庭
                                      審判長法官  游    明    仁
                                            法官  林    永    茂
                                            法官  陳    清    溪
右正本證明與原本無異。
不得上訴。
                                      法院書記官  嚴    巧    花
中    華    民    國      九十      年      三      月     二十三       日
附錄法條：
刑法第三百零五條：以加害生命、身體、自由、名譽、財產之事，恐嚇他人，致生危
                  害於安全者，處二年以下有期徒刑、拘役或三百元以下罰金。


司法院資訊處製作；財團法人民間司法改革基金會備份。
